最高法院刑事判決　　　　　　　　　 111年度台上字第1366號
上　訴　人　丁○○


選任辯護人　陳依伶律師
上　訴　人　丙○○


　　　　　　乙○○


　　　　　　甲○○


上列上訴人等因違反兒童及少年性剝削防制條例等罪案件，不服
臺灣高等法院高雄分院中華民國110年11月16日第二審判決（110
年度上訴字第778號，起訴案號：臺灣高雄地方檢察署109年度偵
字第15974、15975、16023、17333、18132、18404號），提起上
訴，本院判決如下：
    主  文
上訴駁回。
    理  由
按刑事訴訟法第377 條規定：上訴於第三審法院，非以判決違背
法令為理由，不得為之。是提起第三審上訴，應以原判決違背法
令為理由，係屬法定要件。如果上訴理由書狀並未依據卷內訴訟
資料，具體指摘原判決不適用何種法則或如何適用不當，或所指
摘原判決違法情事，顯與法律規定得為第三審上訴理由之違法情
形，不相適合時，均應認其上訴為違背法律上之程式，予以駁回
。 
本件原判決㈠撤銷第一審關於丁○○意圖營利而媒介使少年為有
對價之性交、猥褻行為及丙○○、甲○○部分之科刑判決，改判
①丁○○：仍變更檢察官之起訴法條（兒童及少年性剝削防制條
例第33條第2項、第1項）後，論處其犯兒童及少年性剝削防制條
例第32條第2項、第1項前段之意圖營利而媒介使少年為有對價之
性交、猥褻行為（下稱媒介少年性交易）共2 罪刑（即原判決事
實欄【下稱事實欄】一㈠、㈡部分，各處有期徒刑3年2月，均併
科罰金新臺幣【下同】4萬元，罰金如易服勞役，均以1千元折算
1日，並定應執行有期徒刑4年8月，併科罰金6萬元，罰金如易服
勞役，以1千元折算1日），另為沒收（追徵）之宣告（另被訴⑴
媒介少年【甲女】坐檯陪酒部分，經第一審判處罪刑確定；⑵媒
介少年【乙女】坐檯陪酒部分，經原判決改判無罪確定在案）；
②丙○○：論其媒介少年性交易共2 罪刑（即事實欄二㈠、㈡部
分，分別處有期徒刑3年、3年2月，均併科罰金3萬元，罰金如易
服勞役，均以1千元折算1日，並定應執行有期徒刑3 年10月，併
科罰金4萬元，罰金如易服勞役，以1千元折算1 日）；③甲○○
：論處其共同犯容留少年性交易共2 罪刑（即事實欄四部分，各
處有期徒刑3年2月，均併科罰金4萬元，罰金如易服勞役，以1千
元折算1日，並定應執行有期徒刑4年2月，併科罰金6萬元，罰金
如易服勞役，以1千元折算1日）。㈡維持第一審論處乙○○（以
下除分別載稱姓名者外，與丁○○、丙○○、甲○○合稱為「上
訴人等」）犯媒介少年性交易罪刑（即事實欄三部分，處有期徒
刑3年2月，併科罰金4萬元，罰金如易服勞役，以1千元折算1 日
），並為沒收（追徵）宣告部分之判決，駁回乙○○就此部分在
第二審之上訴（乙○○被訴協助少年坐檯陪酒部分，業經原判決
維持第一審之無罪判決，駁回檢察官之上訴確定），已分別詳敘
其調查證據之結果及證據取捨並認定事實之理由；所為論斷，均
有卷存證據資料可資覆按。
上訴人等之上訴意旨略稱：
丁○○部分：
㈠依甲女（民國92年生，即代號00000-0000000000者，姓名詳卷
  ）於第一審時之證詞，可知媒介者係陳琨方。林洢葇認為丁○
  ○係甲女一開始之經紀係聽聞自甲女，自不足以補強甲女證述
  之可信性。且林洢葇亦證稱並未將甲女經紀費用交給丁○○，
  至林洢葇雖另證稱曾親聞丁○○與黃桂張之談話，然黃桂張於
  第一審時已證述不認識丁○○，原判決就此未予釐清，有調查
  職責未盡之違法。縱認丁○○有媒介甲女至○○養生館工作，
  則其著手媒介行為即屬犯罪完成，何以之後指示其他證人接送
  甲女上班行為，仍可認係丁○○所媒介？原判決此部分有判決
  理由不備之違法。
㈡依少年陳○維（93年生，名字詳卷）、汪家圓於第一審時之證
  詞，均無從證明丁○○知悉甲女在○○養生館工作，丁○○並
  非經紀身分，而是與甲女有金錢糾紛，才和丙○○協商轉換甲
  女經紀之事，並由丙○○幫甲女清償積欠丁○○之債務，原審
  此部分認定與卷存證據資料不符，有證據上理由矛盾之違法。
㈢甲女有誣陷丁○○之行為，陳○維於警詢及偵查所為不實陳述
  係受甲女之影響，其於偵查中證稱丁○○有向甲女收取工作所
  得、聽聞乙女（92年生，即代號00000-0000000000者，姓名詳
  卷）遭丁○○罵挑客人、生意不好等語，均不實在，其證詞不
  足為甲女、乙女之補強證據，原判決就此亦有調查職責未盡之
  違法。
㈣依乙女、林洢葇於第一審時之證詞，可知林洢葇係因乙女由丁
  ○○陪同到○○養生館，才認為乙女是丁○○介紹上班，然乙
  女已證稱當時僅談借錢，沒有談薪資及工作內容，可見丁○○
  係為了向黃桂張借錢才陪同乙女前往，並非介紹工作，乙女是
  因將所借之錢再借給丁○○，才認為是丁○○介紹，實際上是
  聽甲女建議，且丁○○有簽本票，林洢葇之證詞前後矛盾，又
  與陳○維證述不符，亦無證據證明丁○○有向乙女收取工作所
  得，原審有調查職責未盡及理由不備之違法。
㈤依本院109 年度台上字第5102號判決要旨，丁○○意圖營利媒
  介甲女、乙女與他人為猥褻、性交行為並擔任渠等經紀之時間
  既相重疊而密接，應為想像競合，原審認數罪併罰，適用法規
  顯有錯誤等語。
丙○○部分：原判決認事用法有誤，難令甘服等語。
乙○○部分：
㈠原判決未探究乙女、林洢葇於警詢時，員警是否有遵循禁止夜
  間詢問、踐行告知義務等規定、警詢筆錄所載與錄音或錄影內
  容是否相符，即認有證據能力，且乙女已於第一審明確表示其
  警詢、偵訊係出於誤解而為，原判決自應調取相關錄音光碟勘
  驗。
㈡原判決既認林洢葇於警詢時證述丁○○、伊及乙○○先後為乙
  女之經紀人為真，卻未釐清其等工作期間為何，即率認定乙女
  第二次於○○養生館工作即為乙○○所媒介，有調查職責未盡
  、違背經驗法則、論理法則等語。
甲○○部分：
  以甲○○當時之年齡及社會之經歷，根本無法從網路上判斷應
  徵女服務生之人是否已成年，且係受僱於黃桂張所經營之○○
  養生館，聽從黃桂張之指揮行事，又於偵查時即已坦承不諱，
  有悔過之意，原判決量刑實屬過重等語。
惟查：
證據之取捨及事實之認定，為事實審法院之職權，苟其判斷無
  違經驗法則或論理法則，復已敘述其憑以判斷之心證理由，即
  不能任意指為違法。
㈠原判決綜合卷內所有證據資料及調查證據之結果，於理由欄敘
  明認定上訴人等分別有事實欄一㈠、㈡、二㈠、㈡、三、四所
  載犯行之得心證理由。另對於①丁○○辯稱：我雖然有提供住
  處予甲女、乙女居住，但甲女、乙女至○○養生館從事性交易
  是她們自行或由他人帶去應徵，我不是她們的經紀，也未向她
  們收取工作所得等語；②乙○○辯稱：我並非乙女在○○養生
  館之經紀，那段期間我為白牌車司機，乙女會向我叫車，我係
  收取車資，而非經紀費等語；③甲○○辯稱：我只是○○養生
  館之員工，負責招攬客人，工作期間為107年底到108年2、3月
  間，並未媒介丁女（90年生，即代號00000-0000000000者，姓
  名詳卷）、戊女（92年生，即代號00000-0000000000者，姓名
  詳卷）至○○養生館從事性交易行為，亦未擔任她們的經紀及
  收取經紀費用等語，如何認均與事實不符而無足採等情，詳予
  指駁（見原判決第7至15、18至23頁）。
㈡經核原判決關於上訴人等有罪部分之採證認事並無違反經驗法
  則、論理法則，亦無任意推定犯罪事實、違背證據法則、調查
  職責未盡、判決理由不備、理由矛盾、不適用法則或適用法則
  不當之違誤。
㈢再：
⒈證人之陳述有部分前後不符，或相互間有所歧異時，究竟何者
  為可採，法院本得依其確信自由判斷，若其基本事實之陳述與
  真實性無礙時，仍非不得予以採信，苟未違背經驗法則或論理
  法則，即難遽指為違法，非謂一有不符或矛盾，即應認其全部
  均為不可採信。從而證人之證言先後縱有差異，事實審法院依
  憑其等之供述，斟酌其他證據，本於經驗法則與論理法則，取
  其認為真實之一部，作為判決之依據，自屬合法，難謂所認事
  實與供述證據之部分不符，即指判決有證據上理由矛盾之違法
  。本件少年陳○維、陳○偉（92年生，名字詳卷）、黃○緣（
  92年生，名字詳卷）、汪家圓等人於警詢、偵查及第一審時所
  為之先後證述，雖有不一，但原判決已就相關事證詳加調查論
  列，復①事實欄一㈠部分：綜合丁○○之部分供述、證人甲女
  、林洢葇、少年陳○偉、黃○緣、陳○維、林○諾（93年生，
  名字詳卷）、汪家圓、李佳翔之證詞，暨丁○○與甲女之LINE
  對話翻拍照片、○○養生館日報表影本等證據資料；②事實欄
  一㈡部分：綜合證人乙女、黃○緣、林洢葇、陳○偉、汪家圓
  之證詞，暨○○養生館日報表影本等證據資料，參互斟酌判斷
  ，認定丁○○有本件事實欄一㈠、㈡等犯行，並敘明前開證人
  證述不符部分，其間如何取捨等理由（見原判決第9 、10頁）
  ，核與經驗及論理法則並不相違背，且非僅憑甲女、乙女或陳
  ○維、林洢葇之單一證言，即為丁○○不利之認定，亦難認有
  何採證及證據上理由矛盾之違法情事。又原判決已敘明係由甲
  女將薪資交予丁○○（見原判決第10頁），並非由林洢葇交付
  ，林洢葇縱未將經紀費交予丁○○屬實，亦不足憑為丁○○有
  利之認定。
⒉對於被告有利之證據不採納者，應在判決內說明其理由，否則
  ，固有判決理由不備之違法。然所謂對於被告有利之證據，係
  指該等證據，客觀上與該判決認定之犯罪事實有相當之關聯而
  可為被告有利之認定，且於判決主旨有影響者而言。若非如此
  ，則判決理由內縱未一一指駁並說明其不採納理由，亦不能指
  該判決有理由不備之違法。依卷內資料：證人即○○養生館負
  責人黃桂張於第一審時固證稱：我完全沒有看過丁○○等語（
  見第一審訴字第633 號卷二第43至44、51頁），然依其於同次
  審理時所述：店內白天跟晚上各有一個主管幹部，他們會負責
  行政人事管理，因為我們這種場所，坦白講不會有任何糾紛，
  客人來就帶客人而已，所以都是他們在顧，我也不會去管那麼
  多，除非跟客人發生爭執糾紛的時候，他們才會通知我，要不
  然的話，我幾乎都沒有在去，我都差不多下午6、7點會去，然
  後8、9點我人就走了，但是不一定，可能這禮拜天天去，可能
  這禮拜兩、三天才去一次，我就去那邊坐一下、看一下，也沒
  有什麼事情，我不需要負責面試上班的小姐，我確定22號（甲
  女）有經紀人，只是不知道她的經紀人是誰等語（見第一審訴
  字第633 號卷二第44至45、47至48頁），縱其完全沒見過丁○
  ○，亦不足憑為有利於丁○○之認定。何況，原判決已綜合前
  揭證人及證據資料，認定丁○○有本件犯行，原審未就此部分
  另為無益之說明、調查，自無判決理由不備、調查職責未盡之
  違法可言。
⒊數行為於同時同地或密切接近之時地實施，侵害同一之法益，
  各行為之獨立性極為薄弱，依一般社會健全觀念，在時間差距
  上，難以強行分開，在刑法評價上，以視為數個舉動之接續施
  行，合為包括之一行為予以評價，較為合理者，始屬接續犯，
  而為包括之一罪。依原判決認定之事實，丁○○於108 年10月
  18日起至同年11月20日，意圖營利而媒介使未滿18歲之少年甲
  女為有對價之性交、猥褻行為，嗣又另行起意，於108 年11月
  19日起至同年月20日止，意圖營利而媒介使未滿18歲之少年乙
  女為有對價之性交、猥褻行為（見原判決第3 頁）。原判決以
  丁○○媒介同一女子與他人為性交易行為多次，主觀上各係以
  營利目的為之，且係以多數舉動接續進行，而侵害同一女子之
  法益，在時間、空間上有密切關係，應各評價為數個舉動之接
  續一行為，僅各論以一罪；至其媒介甲女、乙女係不同女子，
  所侵犯係不同少女之法益，其犯意各別，行為互殊，應予分論
  併罰等旨（見原判決第24頁），並無判決不適用法則或適用法
  則不當之違法。核與本院109 年度台上字第5102號判決指：「
  並認陳○○意圖使A女、B女與他人為猥褻、性交之行為，媒介
  、容留之對象分別為A女及B女，對象不同，犯意個別，因而予
  以分論併罰，核其論斷，於法尚屬無違」旨趣並無不合。
⒋刑事訴訟法第379 條第10款固規定，依本法應於審判期日調查
  之證據而未予調查者，其判決當然違背法令。但應行調查之證
  據範圍，在同法並未定有明文，該項證據，自係指第二審審判
  中已存在之證據，且與待證事實有重要關係，在客觀上認為應
  行調查者而言。原判決就乙○○及其原審辯護人爭執乙女、林
  洢葇警詢陳述之證據能力乙節，已敘明：警詢筆錄製作之時間
  較第一審時更接近案發時點，審酌乙女、林洢葇於陳述時，並
  未遭任何不正之方法取供，其等上開陳述當具有任意性，且該
  時乙○○未在場，而無面對乙○○之壓力，是顯具有較可信之
  特別情況，且均為證明本案是否成立犯罪之主要待證事實之存
  在或不存在所不可或缺，具有關聯性及必要性，認乙女、林洢
  葇警詢時所述有證據能力等旨（見原判決第6 頁）。經核並無
  違證據法則，亦無判決理由不備之情形。且依卷內資料，乙○
  ○及其原審辯護人於原審審判期日，經原審審判長詢以「尚有
  何證據請求調查」時，均答稱：「沒有」（見原審卷第417 頁
  ）。原審認乙女、林洢葇警詢所述有證據能力及乙○○本件犯
  罪事證均已明，未再贅為其他無益之調查，亦難謂有調查證據
  職責未盡之違誤。
⒌刑之量定，乃法律賦予法院自由裁量之事項，倘於科刑時，已
  以行為人之責任為基礎，並斟酌刑法第57條所列各款事項，而
  未逾越法定刑度，即難謂違法。又數罪併罰，分別宣告其罪之
  刑，而宣告多數有期徒刑者，於各刑中之最長期以上，各刑合
  併之刑期以下，定其刑期；另分別宣告多數罰金者，於各刑中
  之最多額以上，各刑合併之金額以下，定其金額，為刑法第51
  條第5款前段、第7款所明定；此刑、罰金之酌定，亦屬法院得
  依職權自由裁量之事項。原判決已敘明如何經審酌甲○○正值
  青壯，卻不思以正當工作賺取報酬，受僱於○○養生館並媒介
  、容留當時未滿18歲之丁女、戊女與不特定男客從事性交易，
  所為均有害於社會風俗，並扭曲丁女、戊女之價值觀，對其等
  之身心健康造成負面影響，所為顯然不該，又於犯後飾詞否認
  之犯後態度、自承之智識程度、學經歷、家庭狀況等一切情狀
  ，並審酌其犯罪時間、犯行性質相同、罪責原則等綜合評價後
  ，為量刑及定刑之旨（見原判決第27頁）。核原判決業以甲○
  ○本件犯罪責任為基礎，對其品行、智識程度、生活狀況、犯
  罪之動機、目的、手段、所生損害及犯罪後態度等刑法第57條
  所定科刑輕重應審酌之事項加以審酌，且所量處之刑，並未逾
  法定刑度，亦無濫用量刑職權、違反不利益變更禁止原則，尚
  難率指為違法。
㈣丁○○、乙○○、甲○○之上開上訴意旨所指各節，或係就無
  礙於事實認定之事項，或係執其等個人主觀意見，就原審採證
  認事、量刑適法職權行使及原判決已明白論斷之事項，再為爭
  執，俱難認係上訴第三審之適法理由。
丁○○、乙○○、甲○○之其他上訴意旨及丙○○之上訴意旨
  並未依據卷內訴訟資料，具體指摘原判決關於其等有罪部分有
  何違背法令之情形，核與法律規定得為第三審上訴理由之違法
  情形不相適合。
綜上，應認上訴人等之上訴為違背法律上之程式，俱予駁回。
據上論結，應依刑事訴訟法第395條前段，判決如主文。
中    華    民    國   111    年    4     月    21    日
                  刑事第四庭審判長法  官  林  立  華  
                                  法  官  謝  靜  恒  
                                  法  官  林  瑞  斌  
                                  法  官  王  敏  慧  
                                  法  官  李  麗  珠  
本件正本證明與原本無異
                                  書記官
中    華    民    國   111    年    4     月    25    日